臺灣新北地方法院行政訴訟判決
111年度交字第408號
原      告  喬天增
被      告  新北市政府交通事件裁決處
                    
代  表  人  李忠台（處長）
                    
訴訟代理人  黃曉妍律師
  
上列當事人間因交通裁決事件，原告不服被告民國111年7月27日
新北裁催字第48-C3XC00000號裁決，向本院提起行政訴訟，本院
判決如下：
    主  文
一、原告之訴駁回。
二、訴訟費用新臺幣300元由原告負擔。
    事實及理由
壹、程序方面：
一、原告不服被告所為道路交通管理處罰條例第8條之裁決而提
    起撤銷訴訟，依行政訴訟法第237條之1，應適用交通裁決事
    件訴訟程序。本件因卷證資料已經明確，本院依同法第237
    條之7規定，不經言詞辯論，直接裁判。
二、按行政訴訟法第237條之4第2項第1款、第4款：「地方法院
    行政訴訟庭收受前條起訴狀後，應將起訴狀繕本送達被告。
    被告收受起訴狀繕本後，應於20日內重新審查原裁決是否合
    法妥當，並分別為如下之處置：一、原告提起撤銷之訴，被
    告認原裁決違法或不當者，應自行撤銷或變更原裁決。但不
    得為更不利益之處分。四、被告重新審查後，不依原告之請
    求處置者，應附具答辯狀，並將重新審查之紀錄及其他必要
    之關係文件，一併提出於管轄之地方法院行政訴訟庭。」，
    此係新修正行政訴訟法（於民國〈下同〉100年11月23日修正
    公布），基於交通裁決事件所具質輕量多之特殊性質，並為
    使法律關係及早確定，於是創設「重新審查」之特別救濟機
    制，而免除訴願之前置程序，使原處分機關能再次自我審查
    原裁決是否合法妥當，滿足依法行政之要求，並可兼顧當事
    人之程序利益，避免當事人不必要之時間、勞力、費用之浪
    費，亦可達成司法資源之有效利用。如原處分機關審查結果
    認原裁決確有違法或不當之情事，自可撤銷或變更原裁決，
    並就同一違規事實為新裁決並為答辯，至於此變更後之新裁
    決如仍非完全依原告之請求處置，依行政訴訟法第237條之4
    第3項規定之反面解釋，自不應視為原告撤回起訴，管轄法
    院仍應就原處分機關變更後所為之新裁決及答辯為審判對象
    ，繼續進行審理。查被告本以111年5月23日新北裁催字第48
    -C3XC00000號違反道路交通管理事件裁決書，裁處原告罰鍰
    新臺幣（下同）3,000元（違規事實：汽車駕駛人行駛道路
    以手持方式使用行動電話進行通話）。嗣經原告不服，提起
    行政訴訟，本院依職權移請被告重新審查後，被告乃改以11
    1年7月27日新北裁催字第48-C3XC00000號違反道路交通管理
    事件裁決書，裁處原告罰鍰3,000元（違規事實：汽車駕駛
    人行駛道路以手持方式使用行動電話進行有礙駕駛安全之行
    為），而因原告於起訴時即訴請撤銷原裁處之處罰內容，故
    上開新裁決顯非完全依原告之請求處置，依照前述說明，本
    院司法審查之對象自應為被告111年7月27日新北裁催字第48
    -C3XC00000號違反道路交通管理事件裁決書。
貳、實體方面：
一、爭訟概要：
    緣原告於111年3月16日17時「1分」許（依採證錄影畫面顯
    示時間則為「10分」，然縱有誤差，仍不影響本件違規事實
    認定之同一性），駕駛車牌號碼000-0000號自用小客貨車（
    下稱系爭車輛），而於新北市三峽區學成路與大學路交岔路
    口停等紅燈時，手持並觀看螢幕而使用行動電話，適為執行
    巡邏勤務之新北市政府警察局三峽分局北大派出所警員目睹
    ，因認其有「汽車駕駛人以手持方式使用行動電話有礙駕駛
    安全之行為者」之違規事實，乃予以攔查，並當場填製新北
    市政府警察局掌電字第C3XC00000號舉發違反道路交通管理
    事件通知單予以舉發，記載應到案日期為111年4月15日前，
    並於111年3月18日移送被告處理，原告於111年4月18日到案
    陳述不服舉發。嗣被告認原告有「汽車駕駛人行駛道路以手
    持方式使用行動電話進行有礙駕駛安全之行為」之違規事實
    ，乃依道路交通管理處罰條例第31條之1第1項及違反道路交
    通管理事件統一裁罰基準表等規定，以111年7月27日新北裁
    催字第48-C3XC00000號違反道路交通管理事件裁決書（下稱
    原處分），裁處原告罰鍰3,000元。原告不服，遂提起本件
    行政訴訟。
二、原告起訴主張及聲明：
（一）主張要旨：
      本人未持手機通話及接聽電話，舉發違規絕非事實。 
（二）聲明：原處分撤銷。
三、被告答辯及聲明：
（一）答辯要旨：
   1、按臺北高等行政法院108年度交上字第304號判決意旨略謂
      ：「被上訴人固於原審審理時陳稱係為關閉鬧鈴提醒云云
      ，然駕駛人應隨時注意路況，不容於駕駛行為中片刻以手
      持方式使用行動電話、電腦或其他相類功能裝置，而失去
      注意安全駕駛之行為，以避免影響其他用路人及駕駛人本
      身之道路交通安全。被上訴人既於停等紅燈時以手持方式
      操作行動電話之該等功能，即屬於有礙駕駛安全之行為。
      」，準此以觀，道路交通管理處罰條例第31條之1之規定
      處罰範圍並不限於使用手機進行通話為限，任何以手持方
      式使用手機之行為均已足評價為系爭規定所指之處罰範圍
      。次按臺北高等行政法院108年度交上字第338號判決謂：
      「...汽機車駕駛人違規行為之取締，多係發生於瞬間，
      通常需由當場執行取締違規員警加以判斷，且必須立即為
      取締作為，是員警目睹違規事實而舉發之交通違規，除員
      警密錄器及監視器外，員警證詞及其他在場員警之證詞，
      亦可作為證據之用。」。
　 2、經查員警答辯報告表內容，員警當時正執行巡邏勤務，於
      17時00分許於三峽區學成路與大學路口，目睹原告於停等
      紅燈時以手持方式使用手機，隨即攔停原告並依法製單舉
      發，對照員警密錄器影像內容(附件一「2022_0316_17105
      0_009.MOV，畫面時間：17：10：51至17：13：17」)，員
      警於目睹原告使用手機後，隨即敲打原告車窗、告知停等
      紅燈不要用手機並要求靠邊停，17：11：41至17：11：52
      ，員警再次告知縱使停等紅燈，亦不能以手持方式使用手
      機，原告未對其使用手機之行為表示否認，反而點頭示意
      了解，17：12：07至17：12：39，原告下車朝員警走去，
      並詢問員警可不可以不要開單，員警拒絕後詢問原告身分
      證字號並開始製單，於製單期間原告向員警表示「唉呀，
      我就只是照個相而已，我哪知道...]、「我沒打電話」等
      語，並參酌前開臺北高等行政法院108年度交上字第338號
      判決意旨，原告違規行為已由現場員警親眼目睹，綜上事
      證，堪認原告確於停等紅燈時有以手持方式使用手機之行
      為，該當道路交通管理處罰條例第31條之1第1項之違規態
      樣，被告據此作成裁罰處分，洵屬合法。
   3、另就原告所稱並無使用手機通話，舉發並非事實一事，參
      前說明，原告確實於該時地停等紅燈時有以手持方式使用
      手機之行為，員警亦以「汽車駕駛人以手持方式使用行動
      電話進行有礙駕駛安全之行為」依法舉發；惟於作成裁決
      處分時將舉發違規事實誤植為「以手持方式使用行動電話
      進行通話」，被告遂於未變更舉發條款，且社會基礎事實
      同一之前提下，重新製開裁決書並合法送達原告。
   4、再者，原告既為合法考領汽車駕駛執照之人，有駕駛人基
      本資料為憑，其對上述規定應知之甚詳，並應確實遵守。
      是原告前揭所述，無非單方所執之詞，委無足取。
   5、綜上所述，被告依法裁處，應無違誤，原告之訴為無理由
      。
（二）聲明：原告之訴駁回。
四、爭點：
    原告以其未持手機進行通話，乃否認有原處分所指「汽車駕
    駛人行駛道路『以手持方式使用行動電話進行有礙駕駛安全
    之行為』」之違規事實，是否可採？
五、本院的判斷：
（一）前提事實：
     爭訟概要欄所載之事實，除原告以其於前揭時、地並未使
     用手機進行通話，乃否認違規外，其餘事實業據原告於起
     訴狀所不爭執，且有舉發違反道路交通管理事件通知單影
     本1紙、警員採證錄影擷取畫面4幀、違規查詢報表影本1紙
     、陳述書影本1紙、新北市政府警察局三峽分局111年4月27
     日新北警峽交字第1113664887號函影本1份、新北市政府警
     察局三峽分局111年7月5日新北警峽交字第1113674084號函
     影本1份、新北市政府警察局三峽分局受理舉發違反道路交
     通管理事件答辯報告表影本1紙、原處分影本1紙、汽車車
     籍查詢影本1紙（見本院卷第49頁、第50頁、第51頁、第53
     頁、第55頁、第56頁、第61頁、第62頁、第63頁、第65頁
     、第67頁）及警員採證錄影光碟1片（置於本院卷卷末存置
     袋）足資佐證，是除原告否認部分外，其餘事實自堪認定
     。
（二）原告以其未持手機進行通話，乃否認有原處分所指「汽車
      駕駛人行駛道路『以手持方式使用行動電話進行有礙駕駛
      安全之行為』」之違規事實，不可採：
   1、應適用之法令：
    ⑴道路交通安全規則第90條第1項第3款：
      駕駛人駕駛汽車，除應遵守道路交通標誌、標線、號誌之
      指示，並服從交通指揮人員之指揮外，並應遵守下列規定
      ：三、禁止以手持方式使用行動電話、電腦或其他相類功
      能裝置進行撥接、通話、數據通訊或其他有礙駕駛安全之
      行為。
    ⑵道路交通管理處罰條例第31條之1第1項、第5項：
      汽車駕駛人於行駛道路時，以手持方式使用行動電話、電
      腦或其他相類功能裝置進行撥接、通話、數據通訊或其他
      有礙駕駛安全之行為者，處新臺幣三千元罰鍰。第一項及
      第二項實施及宣導辦法，由交通部定之。
    ⑶汽車駕駛人行駛道路禁止以手持方式使用行動電話相關裝
      置實施及宣導辦法第2條：
      汽車駕駛人於行駛道路時，禁止以手持方式使用行動電話
      、電腦或其他相類功能裝置，進行撥接、通話、數據通訊
      或其他有礙駕駛安全之行為。警備車、消防車及救護車之
      駕駛人，依法執行任務所必要或其他法令許可者，不在此
      限。汽車駕駛人之車輛，於道路已停車或臨時停車穩妥靜
      止時，得不適用前項規定。
   2、本件舉發經過，業據警員於前揭「新北市政府警察局三峽
      分局受理舉發違反道路交通管理事件答辯報告表」敘明：
      「一、職於111年03月16日16-18時執行巡邏勤務，於17時
      00分許在新北市三峽區學成路與大學路口見喬天增駕駛車
      輛停等紅燈時以手持方式使用手機，喬天增稱不知悉停等
      紅燈時不能以手持方式使用手機，本案係職親身目睹，所
      見所聞即為證據，職與申訴人素不相識，自無甘冒偽證刑
      責，無故誣陷申述人之理，職當依法告發，檢附現場錄影
      畫面。本案違規事證明確，且申述人之申訴内容並未提出
      相關具體事證，其申述顯無理由，建請依原處分裁罰。」
　　　，而本件舉發之警員乃係受有專業訓練者，對於執行交通
      勤務所見事項之觀察程度，自遠較一般人更為專注，其所
      為之舉發自有高度之可信性，又警員執行公務時，本身即
      受有行政懲處責任之監督，衡情警員當不致甘冒上開行政
      懲處之風險，僅為開單即蓄意構陷原告；再者，依警員採
      證錄影擷取畫面所示，雖未能清楚顯示原告使用手機之情
      形，然警員既係於原告駕駛系爭車輛而停等紅燈之際，由
      其駕駛座旁近距離查看，則就其手持而使用手機一事應無
      誤認之虞；況且原告於申訴及起訴時，亦僅迭以其於前揭
      時、地並未使用手機進行通話而否認違規。據此，足認原
      告於前揭時、地駕駛系爭車輛而確有手持並觀看螢幕而使
      用行動由話之行為無訛，而該行為亦足認有礙駕駛安全，
　　　是被告據之認其有「汽車駕駛人行駛道路『以手持方式使
      用行動電話進行有礙駕駛安全之行為』」之違規事實，乃
      以原處分裁處原告前揭處罰內容，觀諸前開規定，依法洵
      屬有據。
   3、雖原告執前揭情詞而為主張；惟舉發違反道路交通管理事
      件通知單及原處分所認定之違規事實均係「汽車駕駛人行
      駛道路『以手持方式使用行動電話進行有礙駕駛安全之行
      為』」，是原告駕車行駛道路時，其手持行動電話縱無進
      進行通話，亦不影響本件違規事實之認定。
（三）本件判決基礎已經明確，兩造其餘的攻擊防禦方法及訴訟
      資料經本院斟酌後，核與判決結果不生影響，無一一論述
      之必要，一併說明。
（四）本件第一審裁判費為300元，所以確定第一審訴訟費用額
      為300元，由原告負擔。
六、結論：原處分並無違誤，原告訴請撤銷為無理由，應予駁回
    。
中　　華　　民　　國　　111 　年　　8 　　月　　26　　日
                  行政訴訟庭  法  官  陳鴻清
一、上為正本係照原本作成。
二、如不服本判決，應於判決送達後20日內，向本院提出上訴狀
    並表明上訴理由（原判決所違背之法令及其具體內容或依訴
    訟資料可認為原判決有違背法令的具體事實），其未載明上
    訴理由者，應於提出上訴後 20 日內向本院補提理由書（上
    訴狀及上訴理由書均須按他造人數附繕本，如未按期補提上
    訴理由書，則逕予駁回上訴），並應繳納上訴裁判費新臺幣
    750 元。
                              書記官  李玉秀
中　　華　　民　　國　　111 　年　　8 　　月　　26　　日